【裁判字號】    97,訴,925
【裁判日期】    970620
【裁判案由】    強盜等
【裁判全文】
臺灣板橋地方法院刑事判決               97年度訴字第925號
公  訴  人  臺灣板橋地方法院檢察署檢察官
被      告  乙○○
                    押)
選任辯護人  溫光雄律師
上列被告因強盜等案件，經檢察官提起公訴（97年度偵字第6133
號），本院判決如下：
    主  文
乙○○意圖為自己不法之所有，攜帶兇器，以強暴至使不能抗拒
，而取他人之物，累犯，處有期徒刑捌年。扣案之美工刀壹把、
安全帽壹頂及口罩壹個，均沒收。
    事  實
一、乙○○前因施用毒品案件，經本院以96年度訴字第1960號判
    決判處有期徒刑10月，減為有期徒刑5 月確定，於民國96年
    10月11日入監執行，迄至96年12月10日就剩餘刑期以易科罰
    金執行完畢（於本案構成累犯）。
二、詎乙○○猶不知悔改，竟意圖為自己不法之所有，於97年2
    月7 日18時38分許，騎乘車牌號碼WKD-571 號輕型機車至臺
    北縣三重市○○○路208 號之中國信託商業銀行三重分行（
    以下簡稱中國信託銀行三重分行）後，頭戴安全帽、口罩，
    並攜帶其所有客觀上具危險性，足以對人之生命及身體構成
    威脅，可供兇器使用之美工刀1 把進入上開銀行之自動櫃員
    機擺放處，適有甲○○正在該處存款，見乙○○站立於其右
    後方，並朝其亮出美工刀，甲○○一驚，即朝乙○○臉部揮
    打1 拳，乙○○見狀隨即抓住甲○○之頭部，並持美工刀劃
    向甲○○之左臉頰，致甲○○受有左臉開放性傷口、臉之挫
    傷等傷害，乙○○繼之與甲○○發生扭打，而以上開強暴方
    式至使甲○○不能抗拒，嗣於扭打間，乙○○見甲○○挾於
    腋下之金錢業已掉落地上，即撿拾地上數額不詳之鈔票後逃
    逸，旋為路人己○○與戊○○逮捕並報警處理，經警到場後
    扣得乙○○所有之美工刀1 把、安全帽1 頂及口罩1 個（掉
    落地上及乙○○撿拾之金額合計新臺幣53,000元業經警發交
    甲○○領回）。
三、案經甲○○告訴臺北縣政府警察局三重分局報告臺灣板橋地
    方法院檢察署檢察官偵查起訴。
    理  由
壹、證據能力部分：
    按被告以外之人於審判外之陳述，雖不符刑事訴訟法第159
    條之1 至第159 條之4 之規定，而經當事人於審判程序同意
    作為證據，法院審酌該言詞陳述或書面陳述作成時之情況，
    認為適當者，亦得為證據；當事人、代理人或辯護人於法院
    調查證據時，知有刑事訴訟法第159 條第1 項不得為證據之
    情形，而未於言詞辯論終結前聲明異議者，視為有前項之同
    意，刑事訴訟法第159 條之5 第1 項、第2 項分別有明文。
    經查，本判決下列所引用之被告以外之人於審判外之陳述，
    檢察官、被告及辯護人於本院言詞辯論終結前均未聲明異議
    ，本院審酌上開證據資料製作時之情況，尚無違法不當及證
    明力明顯過低之瑕疵，亦認為以之作為證據應屬適當，故揆
    諸前開規定，爰依刑事訴訟法第159 條之5 規定，認前揭證
    據資料均有證據能力。
貳、實體部分：
一、訊據被告乙○○固不否認於前揭時間，頭戴安全帽、口罩並
    攜帶美工刀1 把至中國信託銀行三重分行自動櫃員機擺放處
    ，並與甲○○發生扭打之事實，惟矢口否認有何強盜、傷害
    犯行，辯稱：伊當日服用安眠藥及精神科之藥物後，意識模
    糊，係在看守所時才清醒過來；伊只記得係要竊取被害人之
    皮包，被害人發現後，就打伊一拳，在拉扯中不小心持美工
    刀傷到被害人；伊亮出美工刀是要恐嚇被害人云云。經查：
(一)被告如何頭戴安全帽、口罩並攜帶美工刀1 把進入中國信託
    銀行三重分行之自動櫃員機擺放處，適甲○○正在該處存款
    ，見被告站立於其右後方，並朝其亮出美工刀，甲○○一驚
    ，即朝被告臉部揮打1 拳，被告見狀隨即抓住甲○○之頭部
    ，並持美工刀劃向甲○○之左臉頰，致甲○○受有左臉開放
    性傷口、臉之挫傷等傷害，被告繼之與甲○○發生扭打，以
    上開強暴方式至使甲○○不能抗拒，嗣於扭打間，被告見甲○○挾於腋下之金錢掉落地上，即撿拾地上數額不詳之鈔票
    逃逸等情，業經證人即告訴人甲○○迭於警詢、偵訊及本院
    審理時結證綦詳，核與證人己○○、丁○○、戊○○、丙○○於警詢及證人己○○於本院審理時證述情節相符，且被害
    人甲○○遭被告持美工刀劃傷左臉頰，致受有左臉開放性傷
    口、臉之挫傷乙節，亦有馬偕紀念醫院出具之驗傷診斷證明
    書乙紙在卷可按，並有監視錄影帶翻拍照片12幀、被害人受
    傷照片3 幀、贓物認領保管單乙紙附卷可佐，復有安全帽1
    頂、口罩1 個及美工刀1 支扣案可資佐證。而被告之上開強
    盜犯行，亦經本院於97年5 月30日審理時當庭勘驗中國信託
    銀行三重分行之監視器錄影畫面無訛，此有97年5 月30日審
    理時之勘驗筆錄乙份附卷可按，足徵證人甲○○前開證述洵
    屬有據，可以採信。
(二)被告雖辯稱：伊係要竊取被害人之皮包，伊亮出美工刀是要
    恐嚇被害人云云。然按刑法強盜罪之成立，係指以達於使人
    不能抗拒程度之強暴、脅迫等方法，而取他人之物或使其交
    付為已足。至行為人所實施之強暴、脅迫等手段，是否已達
    於使人不能抗拒之程度，應就社會一般通念，在客觀上是否
    足以抑制被害人之意思自由為斷，最高法院著有71年度台上
    字第1040號、81年度台上字第867 號判決意旨可供參酌。又
    強盜罪係以強暴、脅迫或他法，至使他人不能抗拒而取其財
    物或使其交付為構成要件；而恐嚇取財罪係以恐嚇手段使人
    畏懼而交付所有物，兩者構成要件不同。故以脅迫行為使人
    交付所有物，有時雖近似恐嚇，然若被害人已喪失意思自由
    時，即已達於強盜之程度，至加暴行於被害人使之不能抗拒
    而強取財物者，其應成立強盜罪，更不待言，最高法院亦著
    有21年上字第1115號判例意旨可資參照。查被告先持美工刀
    向著甲○○，再持美工刀劃向甲○○之左臉頰，並與其發生
    扭打等情，已據證人甲○○於警詢、偵訊及本院審理時證述
    明確，堪認甲○○當時之身體、精神均因被告之上開持美工
    刀傷害之強暴行為，致已達於不能抗拒之程度甚明，是以被
    告辯稱：伊僅係要竊取被害人之皮包，並以美工刀恐嚇被害
    人，並非強盜云云，自不足採信。
(三)被告復辯稱：伊當日服用安眠藥及精神科之藥物後，意識模
    糊，係在看守所時才清醒過來云云。然被告自警詢及內勤檢
    察官訊問時，從未主張或抗辯其於所犯強盜案件時有意識模
    糊之情況；且被告於警詢及內勤檢察官訊問時，均能清楚供
    述本件強盜案件之相關細節，此有警詢筆錄、偵訊筆錄附卷
    可佐，復經本院當庭勘驗被告於97年2 月8 日於內勤檢察官
    偵訊時之偵訊光碟，勘驗結果係「該次庭期全程連續錄音、
    錄影，錄音內容與筆錄之記載大致相符，問答間有清楚鍵盤
    打字聲，被告乙○○意識清楚、神情自然，回答時口語清晰
    、語氣尚平穩，並未有答非所問或精神恍惚等狀態」，此有
    本院97年5 月6 日之勘驗筆錄乙份可徵；又經本院當庭勘驗
    中國信託銀行三重分行之監視器錄影畫面結果：「如偵查卷
    第41、42頁照片所示，另補充被害人被被告推倒在地，有二
    個人進來，被告撿地上的錢後就往外跑」（詳本院97年5 月
    30日審判筆錄第8 頁），則以上開諸事證，已可認定被告行
    為當時精神狀況正常，神智清楚，與正常人無異，實難認定
    被告於犯本件強盜案時係處於精神耗弱或心神喪失之情境，
    足見被告所謂因服用藥物，對本案全無所悉之辯解，尚無可
    取。至辯護人聲請將被告於案發當日服用之藥物送請鑑定，
    以明被告服用該藥物後於行為時之精神狀況乙節，核無必要
    ，附此敘明。
(四)綜上所述，本件被告上開攜帶美工刀強盜犯行之事證已臻明
    確，被告犯行堪以認定，應依法論科。
二、按刑法第321 條第1 項第3 款之攜帶兇器竊盜罪，係以行為
    人攜帶兇器竊盜為其加重條件，此所謂兇器，其種類並無限
    制，凡客觀上足對人之生命、身體、安全構成威脅，具有危
    險性之兇器均屬之，且祇須行竊時攜帶此種具有危險性之兇
    器為已足，並不以攜帶之初有行兇之意圖為必要，最高法院
    著有79年台上字第5253號判例意旨可資參照。查被告為本案
    強盜犯行所用之美工刀1 把，其刀刃部分係屬金屬製品，質
    地堅硬，有該美工刀照片乙幀在卷可按，且被告持以劃向甲○○之左臉頰復因此致甲○○受傷，已如前述，是該美工刀
    自屬具有危險性之兇器。故核被告乙○○所為，係犯刑法第
    330 條之攜帶兇器強盜罪。再按於實施強盜行為中傷害被害
    人，因強盜罪非以傷害人之身體為當然之手段，故若具有傷
    害犯意且發生傷害之結果，自應另負傷害罪責，惟如行為人
    係實施強暴、脅迫行為，致使被害人受傷，並無傷害之意思
    ，被害人所受之傷害即為強暴、脅迫之結果，其傷害行為，
    應為強盜行為所吸收，不另論罪。查觀諸被告之上開犯罪情
    節，顯可認為被告抓住甲○○之頭部，並持美工刀劃向甲○○之左臉頰時，為其著手實行強暴行為以使甲○○屈從其意
    志之強盜取財犯行，而被告為達強盜取財目的，於強盜犯行
    中，對甲○○所為傷害行為，尚無證據證明另有傷害之故意
    ，自應為強暴行為所吸收，不另論罪，公訴人認被告另犯傷
    害罪，容有誤會。又被告有事實欄所載之犯罪、科刑暨刑之
    執行完畢紀錄，有臺灣高等法院被告前案紀錄表乙份在卷可
    按，其於有期徒刑之執行完畢後5 年內，故意再犯本件有期
    徒刑以上之罪，為累犯，應依刑法第47條第1 項規定加重其
    刑。爰審酌被告年輕力壯，竟不圖正業，以強盜他人財物滿
    足私慾，以美工刀傷害被害人，使被害人身、心嚴重受創，
    惡性重大，犯後猶飾詞狡辯，毫無悔意，並其素行、智識程
    度（高中肄業，偵查卷第9 頁）、犯罪動機、目的、手段等
    一切情狀，量處如主文所示之刑，以示懲儆。至扣案之美工
    刀1 把、安全帽1 頂及口罩1 個，係被告所有，供其犯本案
    所用之物，應依刑法第38條第1 項第2 款之規定宣告沒收之
    。
據上論斷，應依刑事訴訟法第299 條第1 項前段，刑法第330 條
第1 項、第47條第1 項、第38條第1 項第2 款，判決如主文。
本案經檢察官吳宗光到庭執行職務。
中    華    民    國    97    年    6     月    20    日
                刑事第十七庭  審判長法  官  李幼妃
                                    法  官  張紹省
                                    法  官  鄭燕璘
上列正本證明與原本無異
如不服本判決，應於送達後10日內敘明理由向本院提出上訴狀
中    華    民    國    97    年    6     月    20    日
                                    書記官  陳筱惠
附錄本案論罪科刑法條全文：
刑法第330條：
犯強盜罪而有第321 條第1 項各款情形之一者，處七年以上有期
徒刑。
前項之未遂犯罰之。


司法院資訊處製作；財團法人民間司法改革基金會備份。
